【裁判字號】    99,上易,1090
【裁判日期】    990716
【裁判案由】    毒品危害防制條例
【裁判全文】
臺灣高等法院刑事判決                99年度上易字第1090號
上  訴  人
即  被  告  甲○○
上列上訴人因毒品危害防制條例案件，不服臺灣板橋地方法院99
年度易字第239 號，中華民國99年4 月16日第一審判決（起訴案
號：臺灣板橋地方法院檢察署98年度偵字第24861 號），提起上
訴，本院判決如下：
    主  文
原判決關於轉讓第三級毒品及定執行刑部分撤銷。
甲○○轉讓第三級毒品，處有期徒刑月。
其他上訴駁回。
上開撤銷改判部分與上訴駁回部分所處之刑，應執行有期徒刑拾
壹月。
    事  實
一、甲○○（原判決誤載為宋憲維）明知愷他命（Ketamine，俗
    稱K 他命）係毒品危害防制條例第2 條第2 項第3 款所定之
    第三級毒品，依法不得轉讓，且持有之純質淨重不得逾20公
    克，竟仍基於持有第三級毒品愷他命之犯意，於民國98年4
    月間某日，在桃園縣中壢市某錢櫃KTV 內，向真實姓名年籍
    不詳綽號「小妖」之成年男子，以新臺幣12萬元之代價購得
    第三級毒品愷他命約400 公克（嗣後為警扣得之愷他命經鑑
    定純度約98% ，故購入時純質淨重約392 公克），而無故持
    有第三級毒品愷他命純質淨重逾20公克以上。其後另基於轉
    讓第三級毒品愷他命之單一接續犯意，於98年7 月21日16時
    許前之某時（起訴書誤載為19時許），甲○○駕駛車號0850
    -XD 號自用小客車搭載友人龔嘉樂等人出遊時，將上開所持
    有之第三級毒品愷他命放置於該車副駕駛座之腳踏板處，在
    該車自臺北縣三峽鎮○○街40號龔嘉樂住處出發至桃園縣某
    處途中，於同日16時許前之某時（起訴書誤載為19時許），
    任由坐在副駕駛座之龔嘉樂自行取用數量不詳之愷他命裝填
    在香煙盒之外包裝塑膠袋內施用；復於同日16時許，提供數
    量不詳之愷他命供龔嘉樂摻入香煙內施用，而以上開方式接
    續2 次無償轉讓數量不詳（少於淨重20公克）之第三級毒品
    愷他命予龔嘉樂。嗣於98年7 月22日0 時10分許，在桃園縣
    桃園市○○○路與寶慶路口為警查獲，並在上開車輛內扣得
    甲○○所持有之第三級毒品愷他命6 包（淨重共計300.38公
    克，驗餘淨重共計300.3 公克，純度約98% ，驗前純質淨重
    約294.37公克）。
二、案經桃園縣政府警察局桃園分局移送臺灣桃園地方法院檢察
    署檢察官呈請臺灣高等法院檢察署檢察長令轉臺灣板橋地方
    法院檢察署檢察官偵查起訴。
    理  由
一、按被告以外之人於審判外之陳述，經當事人於審判程序同意
    作為證據，法院審酌該言詞陳述或書面陳述作成時之情況，
    認為適當者，亦得為證據。當事人、代理人或辯護人於法院
    調查證據時，知有第159 條第1 項不得為證據之情形，而未
    於言詞辯論終結前聲明異議者，視為有前項之同意，刑事訴
    訟法第159 條第1 項及第159 條之5 分別定有明文。查本案
    證人龔嘉樂、周其輝、李孟書於警詢時及檢察官偵查中所為
    之陳述，檢察官、被告均未爭執其得為證據之資格，且迄本
    院辯論終結前，復未就該等證據之證據能力聲明異議，本院
    審酌上開證據並無違法取得之程序瑕疵，復無證明力過低等
    情形，依法具有證據能力。
二、訊據被告甲○○對於上揭事實均坦承不諱，核與證人龔嘉樂
    於警偵訊及原審時，及證人周其輝在偵查中，證述情節相符
    （見偵卷第21、22、83頁及原審卷第27至30頁），而證人龔
    嘉樂為警查獲後經採尿送驗結果，確呈愷他命陽性反應，復
    有臺灣檢驗科技股份有限公司98年12月15日濫用藥物檢驗報
    告在卷可稽。此外，扣案之白色細晶體6 包，係在被告所駕
    駛之上開自小客車副駕駛座腳踏板處所查獲，且係屬被告所
    有，業據被告供承在卷，又上開扣案物經送請內政部警政署
    刑事警察局鑑定結果，驗前總毛重為304.22公克（包裝塑膠
    袋總重約3.84公克，故驗前總淨重為300.38公克，經隨機抽
    取編號A 鑑定，經取0.08公克鑑定用罄，檢出含有第三級毒
    品愷他命成分，純度98% ，依據抽測純度質，驗前總純質淨
    重約294.37公克，此有該局98年9 月2 日刑鑑字第09801074
    04號鑑定書1 紙在卷可按。是被告在前揭時地所持有之第三
    級毒品愷他命純質淨重逾二十公克以上，堪以認定。本件事
    證明確，被告前開犯行均堪認定，應予依法論科。
三、按法規之制定與法規之修正，如有特定生效日之必要者，依
    中央法規標準法第14條或第20條第2 項準用第14條之規定，
    應分別特定其施行日期。法規制定或前次修正基於特殊因素
    所特定之施行日期，並不適用於日後修正或再次修正之條文
    。又法律之制定或修正，若未明定施行日期者，中央法規標
    準法雖未規定應自何時生效，然法律既經制定或修正並經總
    統公布，自應依一般原則，自公布日起算至第3 日發生效力
    （參見司法院98年6 月29日院台廳刑一字第0980014643號函
    ）。又92年7 月9 日修正公布之毒品危害防制條例第36條規
    定：「本條例自公布後6 個月施行」，其立法理由謂：「(一)
    依修正草案第2 條第3 項規定，法務部需會同衛生署成立審
    議委員會每3 個月定期檢討調整毒品之分級及品項，而本次
    新增第4 級毒品，有需要在新法施行前先經該審議會檢討後
    再調整公布，爰預留6 個月緩衝期，以利處理。(二)依本條例
    新修正之規定，有必要再訂定相關子法及修正相關法規，以
    配合本條例之施行，故亦有需要預留適當緩衝期，以利訂頒
    相關子法及相關法規之配合修正」，故該條規定，顯係因應
    該次修正之需，始預留適當之緩衝期，故其後修正條文之施
    行日期尚難援引此一規定而為標準，若未明定施行日期者，
    自應依一般原則，自公布日起算至第3 日發生效力。是以總
    統於98年5 月20日以華總一義字第09800125141 號令修正公
    布毒品危害防制條例第4 、11、11之1 、17、20、25條條文
    ，依上開說明，修正條文應自公布日起第3 日即98年5 月22
    日發生效力，合先敘明。
四、查愷他命係毒品危害防制條例第2 條第2 項第3 款明定之第
    三級毒品。核被告所有，係犯毒品危害防制條例第11條第5
    項持有第三級毒品純質淨重二十公克以上罪及同法第8 條第
    3 項轉讓第三級毒品罪。復按未經許可持有手槍，其持有之
    繼續，為行為之繼續，亦即一經持有手槍，罪已成立，但其
    完結須繼續至持有行為終了時為止（最高法院88年第8 次刑
    事庭會議決議參照），從而，被告持有第三級毒品之行為，
    亦應依上揭法理論處。查被告最初持有扣案愷他命純質淨重
    二十公克以上之時間雖為98年4 月間某日，然其持有行為繼
    續至98年7 月22日始為警查獲，而毒品危害防制條例第11條
    第5 項雖於98年5 月22日始生效施行，惟因被告行為繼續至
    上開規定生效施行以後，參諸前開說明，自應逕適用98年5
    月22日生效施行之毒品危害防制條例第11條第5 項論處，公
    訴人起訴書雖漏載此部分應適用之法條，然業經蒞庭檢察官
    於99年3 月23日原審審理期日予以補正，另因被告所犯各次
    轉讓第三級毒品犯行，尚乏積極證據足以證明已達淨重20公
    克，無從依毒品危害防制條第8 條第6 項之規定加重其刑，
    則被告因轉讓而持有之第三級毒品數量既因未達淨重20公克
    而不成立犯罪，自無從為轉讓之高度行為所吸收，併此敘明
    。又被告接續2 次轉讓第三級毒品愷他命予龔嘉樂之犯行，
    係於時間密接、空間同一之情形下，基於單一犯意接續所為
    ，並侵害同一法益，為接續犯，應論以一罪，起訴書雖未敘
    及被告於98年7 月21日16時許之轉讓第三級毒品予龔嘉樂之
    行為，惟此部分亦經蒞庭檢察官於99年3 月23日原審審理期
    日予以補正，且與檢察官原起訴部分具有接續犯實質上一罪
    之關係，本院自得併予審理；另檢察官於上開審理期日雖認
    證人龔嘉樂於同日23時許所施用之愷他命，亦係由被告所提
    供，應另論以一次轉讓第三級毒品行為，惟參諸前開說明，
    證人龔嘉樂在原審審理時既證稱該次所用之愷他命，即係其
    在上車時所取用裝填者等語，是自毋庸另論以一次轉讓第三
    級毒品行為，且查無其他積極證據足資證明被告該部分之犯
    行，惟因此部分若成立犯罪與前揭論罪部分具有實質上一罪
    之關係，爰不另為無罪之論知，併此敘明。又被告所犯上開
    2 罪間，乃犯意各別，行為互殊，應予分論併罰。末按「犯
    第4 條至第8 條之罪於偵查及審判中均自白者，減輕其刑。
    」毒品危害防制條例第17條第2 項定有明文，被告於偵查及
    本院審理中均自白犯行（見偵卷第76、83頁及本院審判筆錄
    ），是所犯轉讓第三級毒品犯行，應依法減輕其刑。
五、原審本於同上見解，就被告持有第三級毒品純質淨重20公克
    以上部分，適用毒品危害防制條例第11條第5 項之規定，並
    審酌渠所持有之第三級毒品愷他命數量達392 公克，對社會
    造成嚴重危害，暨犯後坦承犯行等一切情狀，量處有期徒刑
    10月，另說明扣案之第三級毒品愷他命6 包（淨重共計300.
    38公克，驗餘淨重共計300.3 公克，純度約98% ，驗前純質
    淨重約294.37公克），係屬被告所有，業據被告供承在卷，
    且經鑑定純質淨重逾20公克以上，自屬違禁物無訛，且因該
    等外包裝與其內之愷他命難以析離完盡，除檢驗用罄部分業
    已滅失毋庸宣告沒收外，自應依刑法第38條第1 項第1 款之
    規定宣告沒收，認事用法，核無違誤，被告上訴意旨認新修
    正毒品危害防制條例係公布後六個月後始生效施行，為無理
    由，應予駁回。另就轉讓第三級毒品部分，原審調查後，予
    以論罪科刑，固非無見，然被告於本院審理時，已自白全部
    犯罪，原審未及審酌應依毒品危害防制條例第17條第2 項規
    定，就其轉讓第三級毒品部分予以減輕其刑，尚有未洽，被
    告上訴意旨認新修正毒品危害防制條例係公布後六個月後始
    生效施行，雖無理由，然原判決就轉讓第三級毒品部分，既
    有如上之瑕疵，自屬無可維持，應由本院就轉讓第三級毒品
    及定執行刑部分予以撤銷改判，爰審酌被告前無犯罪科刑紀
    錄之素行，此有本院被告前案紀錄表在卷可佐，且非主動轉
    讓上開毒品供友人施用，戕害他人之身心健康，及對社會造
    成之危害，兼衡被告犯罪之動機、目的、手段，暨犯後坦承
    犯行，知所悔悟等一切情狀，量處如主文第2 項所示之刑，
    並就撤銷改判部分與上訴駁回部分所處之刑，定應執行之刑
    ，以示懲儆。
據上論斷，應依刑事訴訟法第369 條第1 項前段、第368 條、第
364 條、第299 條第1 項前段，毒品危害防制條例第8 條第3 項
、第17條第2 項，刑法第11條前段、第51條第5 款，判決如主文
。
本案經檢察官曾俊哲到庭執行職務。
中    華    民    國    99    年    7     月    16    日
                  刑事第十庭審判長法  官  陳榮和
                                  法  官  李春地
                                  法  官  彭政章
以上正本證明與原本無異。
不得上訴。
                                  書記官  杜宜寧
中    華    民    國    99    年    7     月    16    日
附錄本案論罪科刑法條全文：
毒品危害防制條例第8 條第3 項
轉讓第三級毒品者，處3 年以下有期徒刑，得併科新臺幣30萬元
以下罰金。
毒品危害防制條例第11條第5 項
持有第三級毒品純質淨重二十公克以上者，處3 年以下有期徒刑
，得併科新臺幣30萬元以下罰金。

司法院資訊處製作；財團法人民間司法改革基金會備份。
